臺灣南投地方法院刑事判決
111年度訴字第69號
公  訴  人  臺灣南投地方檢察署檢察官 
被      告  薛宗旻



選任辯護人  林浩傑律師
上列被告因違反槍砲彈藥刀械管制條例案件，經檢察官提起公訴
（111 年度偵緝字第52號），本院判決如下：
    主    文
薛宗旻犯非法持有可發射子彈具殺傷力之槍枝罪，處有期徒刑參
年陸月，併科罰金新臺幣伍萬元，罰金如易服勞役，以新臺幣壹
仟元折算壹日。扣案之改造手槍壹支（槍枝管制編號：00000000
00，含彈匣貳個及消音器壹個），沒收之。
    犯罪事實
一、薛宗旻明知可發射子彈具有殺傷力之槍枝、具有殺傷力之子
　　彈，分別為槍砲彈藥刀械管制條例第4 條第1 項第1 、2 款
　　所管制之違禁物，未經中央主管機關許可，不得持有，詎其
　　未經許可，基於持有可發射子彈具有殺傷力之槍枝、具有殺
　　傷力之子彈之犯意，於民國106 年2 月10日下午某時許，駕
　　駛車牌號碼0000-00 號自用小客車，搭載劉俊麟（涉犯頂替
　　罪嫌部分，另經本院以109 年度投簡字第558 號判決判處罪
　　刑確定）及友人莊荐鈞、陳昱聰欲前往臺中遊玩，於同日晚
　　上8 時許，途中行經南投縣草屯鎮不詳處所，薛宗旻以新臺
　　幣（下同）4 萬元代價，向真實姓名年籍不詳之男子購買具
　　有殺傷力之改造手槍1 支（槍枝管制編號：0000000000，含
　　彈匣2 個及消音器1 個）及附表所示之子彈，未經許可而持
　　有上開改造手槍及附表編號1 、3 所示具有殺傷力之子彈。
　　嗣於同日晚間10時許，行經南投縣○○鎮○道0 號高速公路
　　北向216.9 公里處時，為警攔檢稽查，經劉俊麟同意搜索，
　　自該車之副駕駛座後方座位靠近副駕駛座下方取出之黑色側
　　背包內，當場查獲薛宗旻所有之上開改造手槍及附表所示之
　　子彈，查獲上情。　　
二、案經臺灣南投地方檢察署檢察官簽分偵查起訴。
    理    由
一、程序事項：
    按不起訴處分已確定或緩起訴處分期滿未經撤銷者，非有左
　　列情形之一，不得對於同一案件再行起訴：一、發現新事實
　　或新證據者。二、有第420 條第1 項第1 款、第2 款、第 4
　　款或第5 款所定得為再審原因之情形者。刑事訴訟法第 260
　　條定有明文。不起訴處分已確定者，對於同一案件，固以不
　　得再行起訴為原則，但上訴人既於另一傷害案內，自白前次
　　事件係想把他殺掉，免得丟臉云云，此項自白，自可認為前
　　經不起訴之殺人案件之新證據，以再行起訴，原為法之所許
　　（最高法院27年渝上字第734 號判例要旨參照）。依刑事訴
　　訟法第260 條第1 款規定，發見新事實或新證據者，得對於
　　不起訴處分已確定之同一案件再行起訴，此款規定並包括因
　　傳訊證人發見新證據之情形在內，檢察官依據證人之證言對
　　被告為不起訴處分確定後，再行傳訊同一證人，如該證人為
　　與前案證言相異之證言，足認被告有犯罪嫌疑者，仍難謂非
　　發見新證據（最高法院74年度台上字第4114號判決要旨參照
　　）。查被告非法持有上開槍彈之犯行，雖經臺灣南投地方檢
　　察署檢察官以106 年度偵字第885 號為不起訴處分確定（見
　　106 年度偵字第885 號卷（下稱：前案偵卷）第144 至 146
　　頁、本院卷第19頁），但於不起訴處分確定後，證人劉俊麟
　　於所涉非法持有槍彈案件陳稱是幫被告薛宗旻頂替（見臺灣
　　高等法院臺中分院107 年度上訴字第1688號卷（下稱：前案
　　二審卷）第57頁），又經檢察官傳訊證人劉俊麟、被告後，
　　證人劉俊麟坦承：是幫被告頂替（見109 年度偵字第2544號
　　卷第60頁），並結證：裝有上開槍彈的側背包為被告拿上車
　　，因為一時心軟才幫被告承擔頂替（見他卷第30頁），被告
　　坦承：上開槍彈為其所有、要求劉俊麟頂替（見偵緝卷第36
　　頁），檢察官即以此等發現之新證據對於被告非法持有上開
　　槍彈犯行之同一案件再行提起公訴（見本院卷第8 、105 頁
　　），於法核無不合，本院自應予以審理並為實體上之裁判，
　　先予敘明。
二、證據能力：
　㈠以下引用被告以外之人於審判外所為陳述之供述證據，迄本
　  院言詞辯論終結前，檢察官、辯護人及被告就該等證據之證
　  據能力均未聲明異議（見本院卷第69、98至102 頁），本院
　  審酌該等證據製作時之情況，並無違法不當或證明力明顯過
　  低之瑕疵，以之作為證據應屬適當，依刑事訴訟法第159 條
　  之5 第2 項之規定，認為均得作為證據。
  ㈡其餘認定本案犯罪事實之非供述證據，復無違反法定程序取
    得之情形，亦得作為證據。 　    
三、認定犯罪事實所憑之證據及理由：
    上揭犯罪事實業據被告於偵訊、本院準備程序及審理時坦承
　　不諱（見前案偵卷第47頁、偵緝卷第35、36頁、本院卷第69
　　、104  頁），核與證人劉俊麟（見國道警七刑字第0000000
　　047 號卷（下稱：前案警卷）第8 、10頁、前案偵卷第49頁
　　、前案二審卷第56、57頁、109 年度偵字第2544號卷第61頁
　　、他卷第29、30頁）所述情節大致相符，並有車輛詳細資料
　　報表、職務報告、國道公路警察局第七公路警察大隊搜索扣
　　押筆錄、扣押物品目錄表、南投縣政府警察局槍枝初步檢視
　　報告表及照片（見前案警卷第15、18、20至24、26至36頁）
　　、內政部警政署刑事警察局106 年3 月21日刑鑑字第106001
　　5145號鑑定書、刑案證物照片、勘驗報告（見前案偵卷第85
　　至89、114 、141 至143 頁）、內政部警政署刑事警察局10
　　6 年10月31日刑鑑字第1060098119號函（見106 年度訴字第
　　235 號卷（下稱：前案一審卷）第18頁）、刑事答辯狀及對
　　話擷圖（見前案二審卷第65至77頁）等件附卷可稽，且經核
　　閱本院106 年度訴字第235 號、臺灣高等法院臺中分院 107
　　年度上訴字第1688號、最高法院109 年度台上字第1377號刑
　　事卷宗、臺灣南投地方檢察署109 年度偵字第2544號偵查卷
　　宗無訛，復有上開改造手槍1 支、彈匣2 個、消音器1 個扣
　　案可佐（見前案一審卷第106 頁）；而扣案之槍枝1 枝及子
　　彈28顆送請內政部警政署刑事警察局鑑定，結果略以：送鑑
　　手槍1 支（槍枝管制編號：0000000000，含彈匣2 個），認
　　係改造手槍，由仿半自動手槍製造之槍枝，換裝土造金屬槍
　　管而成，擊發功能正常，可供擊發適用子彈使用，認具殺傷
　　力。送鑑子彈28顆，鑑定情形如下：㈠24顆，認均係非制式
　　子彈，由金屬彈殼組合直徑9.0±0.5mm 金屬彈頭而成，採樣
　　8 顆試射，7 顆均可擊發，認具殺傷力，1 顆無法擊發，認
　　不具殺傷力；㈡3 顆，認均係非制式子彈，由金屬彈殼組合
　　直徑9.0±0.5mm 金屬彈頭而成，採樣1 顆試射，無法擊發，
　　認不具殺傷力；㈢1 顆，認係口徑9mm 制式子彈，經試射，
　　可擊發，認具殺傷力（見前案偵卷第85頁）。剩餘未試射非
　　制式子彈18顆，鑑定結果如下：㈠16顆均經試射，15顆均可
　　擊發，認具殺傷力，1 顆無法擊發，認不具殺傷力；㈡2 顆
　　均經試射，均無法擊發，認不具殺傷力（見前案一審卷第18
　　頁），亦有上開內政部警政署刑事警察局鑑定書及函文在卷
　　為憑，足認被告之自白與事實相符，得予採信。本案事證明
　　確，被告之犯行可以認定，應予依法論罪科刑。
四、論罪科刑之理由：
  ㈠首按，行為後法律有變更者，適用行為時之法律。但行為後
    之法律有利於行為人者，適用最有利於行為人之法律。刑法
    第2 條第1 項定有明文。本案被告行為後，槍砲彈藥刀械管
    制條例第7 條第1 項於109 年6 月10日修正公布施行，並自
    同年月12日起生效，修正後增列「制式或非制式」之文字，
    並修正為「未經許可，製造、販賣或運輸『制式或非制式』
    火砲、肩射武器、機關槍、衝鋒槍、卡柄槍、自動步槍、普
    通步槍、馬槍、手槍或各類砲彈、炸彈、爆裂物者，處無期
    徒刑或7 年以上有期徒刑，併科新臺幣3 千萬元以下罰金。
    」。而改造即非制式手槍原屬該條例第8 條第1 項、第4 項
    所稱之「其他可發射子彈具有殺傷力之槍枝」，依上開修正
    後之規定，則屬該條例第7 條第1 項、第4 項所稱之「非制
    式手槍」（槍砲彈藥刀械管制條例第4 條修正理由參照）；
    非法持有可發射子彈具有殺傷力之改造手槍犯行，於109 年
    6 月10日槍砲彈藥刀械管制條例第7 條第1 項規定修正前，
    原係犯該條例第8 條第4 項之「非法持有可發射子彈具殺傷
    力之槍枝罪」，依上開修正後之規定，則係犯該條例第7 條
    第4 項之「非法寄藏非制式手槍罪」。修正前槍砲彈藥刀械
    管制條例第8 條第4 項（此項規定雖於此次修法同作修正，
    惟僅酌作文字修正，將「槍枝」用詞統一為「槍砲」）規定
    「未經許可，持有、寄藏或意圖販賣而陳列第1 項所列槍枝
    者，處三年以上十年以下有期徒刑，併科新臺幣七百萬元以
    下罰金。」，修正後槍砲彈藥刀械管制條例第7 條第4 項規
    定「未經許可，持有、寄藏或意圖販賣而陳列第1 項所列槍
    砲、彈藥者，處五年以上有期徒刑，併科新臺幣一千萬元以
    下罰金。」，法定刑徒刑部分由「三年以上十年以下有期徒
    刑」提高為「五年以上有期徒刑」，法定刑併科罰金部分則
    由「七百萬元」提高為「一千萬元」，涉及科刑規範之變更
    ，是有新舊法比較之必要，而經比較之結果，修正後之槍砲
    彈藥刀械管制條例第7 條第4 項規定並未較有利於被告，本
    案非法持有槍枝犯行部分自應適用行為時即修正前槍砲彈藥
　　刀械管制條例第8 條第4 項之規定。 　　
  ㈡次按，本條例所稱槍砲、彈藥、刀械如下：一、槍砲：指制
    式或非制式之火砲、肩射武器、機關槍、衝鋒槍、卡柄槍、
    自動步槍、普通步槍、馬槍、手槍、鋼筆槍、瓦斯槍、麻醉
    槍、獵槍、空氣槍、魚槍及其他可發射金屬或子彈具有殺傷
    力之各式槍砲。二、彈藥：指前款各式槍砲所使用之砲彈、
    子彈及其他具有殺傷力或破壞性之各類炸彈、爆裂物。槍砲
    彈藥刀械管制條例第4 條第1 項第1 款、第2 款分別定有明
    文。又依司法實務相關見解，制式槍枝係指「經政府立案、
    合法工廠生產之槍枝」；非制式槍枝則指「非政府立案合法
    工廠或私人自行生產之土造槍枝，又可分為仿造槍（仿制式
    槍枝）、改造槍（改造信號槍、改造玩具槍）及各式土造槍
    枝（如鋼管槍）」（槍砲彈藥刀械管制條例第4 條修正理由
    參照）。槍砲彈藥刀械管制條例上規定之「持有」與「寄藏
　　」二種行為，固均為將物品置於自己實力支配之下。然前者
　　乃指為自己管領之目的，將物品移入自己實力支配之下；後
　　者則係以為他人管領之目的，將物品移入自己實力支配之下
　　之意，其態樣、要件並不儘相同（最高法院82年度台上字第
　　1293號判決要旨參照）。核被告所為，係犯修正前槍砲彈藥
　　刀械管制條例第8 條第4 項之非法持有可發射子彈具殺傷力
　　之槍枝罪及槍砲彈藥刀械管制條例第12條第4 項之非法持有
　　子彈罪。 　　　　 　　
　㈢被告各該繼續非法持有槍枝、子彈行為，應各論以一罪（最
　　高法院75年度台上字第6600號裁判要旨參照）。非法持有子
　　彈部分，縱有多顆、並有制式及非制式子彈，仍為單純一罪
　　（最高法院82年度台上字第5303號判決意旨參照）。　　　
　㈣被告同時持有槍枝、子彈之行為，係一行為觸犯上開2 罪名
　　，為想像競合犯，應依刑法第55條之規定，從一重之非法持
　　有可發射子彈具殺傷力之槍枝罪處斷（最高法院82年度台上
　　字第5303號裁判要旨參照）。　　
　㈤公訴意旨雖主張：被告前於105 年，因詐欺案件經臺灣橋頭
　　地方法院以105 年度訴字第831 號判決判處有期徒刑6 月，
　　於106 年7 月12日易科罰金視為有期徒刑執行完畢，5 年以
　　內故意再犯本案有期徒刑以上之罪，為累犯。惟公訴意旨並
　　未就此構成累犯之事實（例如前案確定判決、執行指揮書、
　　執行函文、執行完畢等文件），以及應加重其刑之事項具體
　　指出證明之方法（例如具體指出被告所犯前後數罪間，關於
　　前案之性質、前案徒刑之執行完畢情形、再犯之原因、兩罪
　　間之差異、主觀犯意所顯現之惡性及其反社會性等各項情狀
　　），故不論以累犯、而係列為刑法第57條第5 款所定「犯罪
　　行為人之品行」之量刑審酌事項，併予敘明。　　　　
　㈥再按，犯罪行為人應於有偵查犯罪職權之公務員未發覺犯罪
　　事實或犯罪人之前自首犯罪，且接受裁判，兩項要件兼備，
　　始得依刑法第62條前段自首之規定減輕其刑（最高法院86年
　　度台上字第1951號判決要旨參照）。查被告雖於警方查獲上
　　開槍彈之犯罪事實後、尚未發覺犯罪行為人前，坦承槍彈為
　　其所有（見前案警卷第18頁），但其後被告曾經通緝始行到
　　案（見偵緝卷第6 、41頁），自難認有接受裁判之意思，即
　　不適用自首之規定。　　
　㈦槍砲彈藥刀械管制條例第18條第4 項減輕其刑之規定，其立
    法本旨在鼓勵犯上開條例之罪者自白，如依其自白進而查獲
    該槍彈、刀械之來源供給者及所持有之槍彈、刀械去向，或
    因而防止重大危害治安事件之發生時，既能及早破獲相關之
    犯罪集團，並免該槍彈、刀械續遭持為犯罪所用，足以消彌
    犯罪於未然，自有減輕或免除其刑，以啟自新之必要，故犯
    該條例之罪者，雖於偵查或審判中自白，若並未因而查獲該
    槍砲、彈藥、刀械之來源及去向，即與上開規定應減輕或免
    除其刑之要件不合（最高法院95年度台上字第6934號判決要
    旨參照）。查被告固於警詢、偵訊及本院審理時自白犯罪，
    然其表示並無賣家的真實年籍資料（見本院卷第69頁），檢
　　警亦未因其供述查獲上手（見本院卷第81、83頁），故無槍
　　砲彈藥刀械管制條例第18條第4 項規定之適用。 
　㈧刑之量定，為求個案裁判之妥當性，法律固賦予法院裁量權
    ，但此項裁量權之行使，除應依刑法第57條規定，審酌行為
    人及其行為等一切情狀，為整體之評價，並應顧及比例原則
    與平等原則，使罪刑均衡，輕重得宜，以契合社會之法律感
    情。刑法第59條規定犯罪之情狀可憫恕者，得酌量減輕其刑
    ，其所謂「犯罪之情狀」，與同法第57條規定科刑時應審酌
    之一切情狀，並非有截然不同之領域，於裁判上酌減其刑時
    ，應就犯罪一切情狀（包括第57條所列舉之10款事項），予
    以全盤考量，審酌其犯罪有無可憫恕之事由（即有無特殊之
    原因與環境，在客觀上足以引起一般同情，以及宣告法定低
    度刑，是否猶嫌過重等等），以為判斷（最高法院95年度台
    上字第6157號判決意旨參照）。查辯護人雖為被告辯護：請
　　依刑法第59條之規定減輕其刑（見本院卷第106 頁）；但以
　　被告曾有違反槍砲彈藥刀械管制條例案件之前案紀錄（見本
　　院卷第14至17頁），本案犯後甚且要求劉俊麟頂替（見偵緝
　　卷第36頁），實難認其犯罪有可憫恕之情形，要無刑法第59
　　條規定之適用。 
　㈨爰審酌被告除有上述㈤前案紀錄外，並曾於96年間因違反槍
　　砲彈藥刀械管制條例案件，經法院判處罪刑確定，仍不知警
　　惕，而其明知可發射子彈具有殺傷力之槍枝、具有殺傷力之
　　子彈，均為槍砲彈藥刀械管制條例所管制之違禁物，未經中
　　央主管機關許可，不得持有，竟然無視國家禁令，非法持有
　　，不僅有害社會秩序，並且危及他人安全，行為實有不該，
　　兼衡其終能坦承犯行、略見悔意，持有之槍枝及子彈數量非
　　鉅、未作其他不法使用，犯罪之動機、目的、情節、所生危
　　害，及其自述高中肄業之智識程度，從事打石拆除、家庭經
　　濟情況勉強之生活狀況（見本院卷第104 頁），暨其品行等
　　一切情狀，量處如主文所示之刑，並就罰金部分諭知易服勞
　　役之折算標準。　　
　㈩扣案之改造手槍1 支（槍枝管制編號：0000000000，含彈匣
　　2 個及消音器1 個，見前案一審卷第106 頁），為槍砲彈藥
　　刀械管制條例所管制之違禁物，應依刑法第38條第1 項規定
　　予以宣告沒收。至於扣案如附表編號1 、3 所示之子彈，經
　　送內政部警政署刑事警察局鑑驗試射，僅餘彈殼，已失子彈
　　之性能而無殺傷力，扣案如附表編號2 所示之子彈，經送內
　　政部警政署刑事警察局鑑驗試射，認不具殺傷力，均非違禁
　　物，自均毋庸宣告沒收。 　　
據上論斷，應依刑事訴訟法第299 條第1 項前段，判決如主文。
本案經檢察官鄭文正提起公訴，檢察官廖秀晏、王晴玲到庭執行
職務。
中　　華　　民　　國　111 　　年　　11　　月　　10　　日
                  刑事第五庭  審判長法  官    張國隆
                                    法  官    羅子俞
                                    法  官    施俊榮
以上正本與原本無異。
如不服本判決應於收受送達後20日內向本院提出上訴書狀，並應
敘述具體理由；其未敘述上訴理由者，應於上訴期間屆滿後20日
內向本院補提理由書（均須按他造當事人之人數附繕本）「切勿
逕送上級法院」。
                                    書記官    張馨方
中　　華　　民　　國　 111 　 年　　11　　月　　10　　日
附錄本案論罪科刑法條：
修正前槍砲彈藥刀械管制條例第8 條
未經許可，製造、販賣或運輸鋼筆槍、瓦斯槍、麻醉槍、獵槍、
空氣槍或第四條第一項第一款所定其他可發射金屬或子彈具有殺
傷力之各式槍砲者，處無期徒刑或五年以上有期徒刑，併科新臺
幣一千萬元以下罰金。
未經許可，轉讓、出租或出借前項所列槍枝者，處五年以上有期
徒刑，併科新臺幣一千萬元以下罰金。
意圖供自己或他人犯罪之用，而犯前二項之罪者，處無期徒刑或
七年以上有期徒刑，併科新臺幣一千萬元以下罰金。
未經許可，持有、寄藏或意圖販賣而陳列第一項所列槍枝者，處
三年以上十年以下有期徒刑，併科新臺幣七百萬元以下罰金。
第一項至第三項之未遂犯罰之。
犯第一項、第二項或第四項有關空氣槍之罪，其情節輕微者，得
減輕其刑。 
槍砲彈藥刀械管制條例第12條
未經許可，製造、販賣或運輸子彈者，處一年以上七年以下有期
徒刑，併科新臺幣五百萬元以下罰金。
未經許可，轉讓、出租或出借子彈者，處六月以上五年以下有期
徒刑，併科新臺幣三百萬元以下罰金。
意圖供自己或他人犯罪之用，而犯前二項之罪者，處三年以上十
年以下有期徒刑，併科新臺幣七百萬元以下罰金。
未經許可，持有、寄藏或意圖販賣而陳列子彈者，處五年以下有
期徒刑，併科新臺幣三百萬元以下罰金。
第一項至第三項之未遂犯罰之。
附表：
編號 種類及數量 規格 是否具殺傷力  1 非制式子彈 22顆 由金屬彈殼組合直徑 9.0±0.5mm 金屬彈頭 而成 是，見前案偵卷第85 頁、前案一審卷第18 頁  2 非制式子彈5 顆  同上 無，見前案偵卷第85 頁、前案一審卷第18 頁  3 制式子彈 1 顆 口徑9mm 是，見前案偵卷第85頁